【裁判字號】    99,抗,18
【裁判日期】    990331
【裁判案由】    本票裁定
【裁判全文】
臺灣臺中地方法院民事裁定                99年度抗字第18號
抗  告  人  乙  ○
相  對  人  甲○○
上列抗告人因與相對人甲○○間聲請本票准許強制執行事件，對
於中華民國98年12月23日本院民事庭98年度司票字第10026號裁
定，提起抗告，本院合議庭裁定如下：
    主  文
抗告駁回。
抗告程序費用新台幣壹仟元由抗告人負擔。
    理  由
一、按欠缺本法所規定票據上應記載事項之一者，其票據無效，
    票據法第11條第1項前段定有明文。又依同法第120條第1項
    第6款規定，發票年、月、日為本票應記載事項。故本票上
    如未記載發票年、月、日，或記載不清難以辨識發票日期者
    ，其本票當然無效，最高法院著有90年台抗字第37號判例可
    資參照。
二、抗告意旨略以：按票據法第11條第1項：「欠缺本法所規定
    票據上應記載事項之一者，其票據無效。但本法別有規定者
    ，不在此限。」然此所謂欠缺者係指應記載之事項而未記載
    於該票據上，始足稱之。今抗告人所呈本票(下稱系爭本票
    ）上，其發票日並非未記載，而僅為誤植，要與前皆規定要
    件不符，原審卻以此駁回抗告人之聲請，實有適用法則不當
    之失。又系爭本票所載之發票日係將西元紀年誤載為我國民
    國紀年；即發票人開立本票當時係載「西元2001年11月1日
    」並非民國1001年11月1日。況該紀年之第一位數字有所勾
    勒，與其他數字1顯然不同，足證相對人發票時之真意為「
    西元2001年11月1日」非難以辨識。惟原審未查錯引票據法
    第11條第1項之規定裁定駁回抗告人之聲請，原裁定即有可
    議之處，故請求廢棄原裁定更為適法之裁判等語。
三、本件抗告人以其執有相對人簽發1紙本票，詎屆期提示皆未
    獲支付，為此依票據法第123條規定聲請裁定就系爭本票票
    面金額及自提示日起算按年息6%計算利息許可強制執行等情
    。經查：系爭本票記載發票日為「中華民國1001年11月1日
    」，此有系爭本票影本附卷可稽，系爭本票上之發票年月日
    處以印刷字體明載為「中華民國」紀年，與抗告人所稱之西
    元紀年有顯著不同，並無使人誤載之可能，且有關系爭本票
    之到期日記載為「98年11月1日」，亦採中華民國紀年而非
    採西元紀年方式；另抗告人指「紀年之第一位數字有所勾勒
    ，顯與其他數字1顯然不同」云云，然該紀年之第一位數字
    上雖有所勾勒，但並不與阿拉伯數字之「2」字相同或相似
    ，是故，系爭本票有關到期日「中華民國1001年11月1日」
    之記載，即有難以辨識確定之發票日期，依前揭法條規定及
    最高法院判例意旨，顯屬欠缺本票應記載事項之無效票據，
    抗告人執此無效之本票，向本院聲請裁定准予強制執行，自
    屬無理由。原裁定據以駁回抗告人之聲請，即無不當。抗告
    意旨指摘原裁定駁回其聲請不當，聲明廢棄，委無理由，應
    予駁回。
四、據上論結，本件抗告為無理由。依非訟事件法第46條、第21
    條第2項、第24條第1項，民事訴訟法第495條之1第1項、第4
    49條第1項、第78條，裁定如主文。
中    華    民    國    99    年    3     月    31    日
                    民事第一庭審判長  法  官  張瑞蘭
                                      法  官  陳毓秀
                                      法  官  陳文爵
以上正本係照原本作成。
不得再抗告。
中    華    民    國    99    年    4     月     1    日
                                      書記官  施玉卿

司法院資訊處製作；財團法人民間司法改革基金會備份。
